臺灣臺中地方法院刑事判決　　　　　 100年度重訴字第1294號
公　訴　人　臺灣臺中地方法院檢察署檢察官
被　　　告　李金川
選任辯護人　陳宏盈律師
被　　　告　林慶銘
選任辯護人　吳紹貴律師
被　　　告　蔡明峰
選任辯護人　黃琇鈴律師
被　　　告　陳榮謙
選任辯護人　林志銘律師
被　　　告　呂碩斌
選任辯護人　黃呈利律師
上列被告等因違反毒品危害防制條例等案件，經檢察官提起公訴
（100年度偵字第1688號、第1944號、第2751號、第3434號、第
3438號），本院判決如下：
    主    文
呂碩斌共同運輸第一級毒品，處有期徒刑拾參年，扣案如附表一
所示之物沒收銷燬之。
林慶銘共同運輸第一級毒品，處有期徒刑拾貳年，未扣案運輸第
一級毒品所得新臺幣柒萬元沒收，如全部或一部不能沒收，以其
財產扺償之。又共同運輸第一級毒品，處有期徒刑拾壹年，扣案
如附表三編號１所示之物沒收銷燬之，另扣案如附表三編號２所
示之物沒收。應執行有期徒刑拾柒年，扣案如附表三編號１所示
之物沒收銷燬之，另扣案如附表三編號２所示之物沒收。未扣案
運輸第一級毒品所得新臺幣柒萬元沒收，如全部或一部不能沒收
，以其財產扺償之。
蔡明峰共同運輸第一級毒品，處有期徒刑拾貳年，扣案如附表三
編號１所示之物沒收銷燬之，另扣案如附表三編號２所示之物沒
收。
陳榮謙共同運輸第一級毒品，處有期徒刑拾貳年，扣案如附表二
編號１所示之物沒收銷燬之，另扣案如附表二編號２所示之物沒
收。
李金川共同運輸第一級毒品，處有期徒刑拾壹年，扣案如附表四
編號１所示之物沒收銷燬之，另扣案如附表四編號２所示之物沒
收。
    犯罪事實
一、呂碩斌（綽號「堂哥」）係於民國99年1月間加入綽號「表
    哥」（即「會長」、「胖哥」）之王學耕（檢察官另案偵辦
    中）、真實姓名年籍均不詳綽號「董仔」（即「麥克哥」）
    、「彼得」、「小黃」等人為首之走私第一級毒品海洛因集
    團，擔任「車手」之角色，負責至機場接送自柬埔寨成功運
    輸海洛因入境之人（即俗稱之「鴿子」或「交通」），並於
    接手取得海洛因後，給付相關運毒報酬予夾帶毒品之人，且
    聽從「表哥」王學耕之指示，將成功走私之海洛因轉交予在
    臺灣地區之集團成員，渠並可從中獲取相當額度之報酬。葉
    俊位（所涉運輸毒品犯行，業經臺灣臺中地方法院檢察署檢
    察官另案偵查並提起公訴）則係於99年間某日透過「小黃」
    之介紹而結識「表哥」王學耕、「董仔」為首之走私第一級
    毒品海洛因集團成員，並加入上開走私毒品集團，受託代為
    尋覓有意願自柬埔寨運輸海洛因入境臺灣之人，並擔任臺灣
    與柬埔寨間之聯絡管道。繼之，於99年10月間某日，「表哥
    」王學耕自柬埔寨以電話指示呂碩斌及葉俊位至臺灣高鐵臺
    中烏日站碰面，並居中介紹呂碩斌及葉俊位認識，同時並確
    認彼此之角色及任務分工，由葉俊位繼續負責在臺尋找適合
    走私毒品之對象，呂碩斌則擔任「車手」，除負責至機場接
    應成功走私海洛因入境之「鴿子」外，並聽從「表哥」王學
    耕之指示安排飯店供運輸毒品之「鴿子」排放毒品。此後，
    葉俊位即陸續引進綽號「小羅」（即「阿偉」）之許淵智（
    檢察官另案偵辦中）加入「表哥」王學耕所屬之運毒集團，
    而許淵智除擔任走私海洛因入境之「鴿子」外，同時亦須負
    責在臺尋找適合走私毒品之對象，且隨即於99年12月4日介
    紹李金川加入上開運毒集團，並允諾擔任實際運輸海洛因之
    人。另林慶銘（綽號「小熊」）則亦於99年12月4日，透過
    「小黃」之管道介紹加入上開運毒集團，並允諾擔任實際運
    輸海洛因之人。
二、俟林慶銘允諾擔任實際運輸海洛因之人後，即先由「小黃」
    與「表哥」王學耕聯絡確認，並於99年12月6日16時許，由
    「小黃」安排林慶銘前往臺灣高鐵烏日站與呂碩斌碰面，由
    呂碩斌以相機拍攝林慶銘之檔案照片，供作日後運輸毒品辨
    識之用，呂碩斌並當場交付新臺幣（下同）1萬元予「小黃
    」，由「小黃」代為辦理林慶銘出國所需之護照，並約定林
    慶銘前往柬埔寨運輸海洛因入境臺灣地區，每夾帶1顆海洛
    因即可獲3萬元之代價。待雙邊確認完畢後，呂碩斌即與「
    小黃」、「表哥」王學耕等人著手安排林慶銘於99年12月9
    日出境夾帶海洛因入境事宜。渠等謀議既定，即共同基於自
    柬埔寨私運管制物品進入我國境內及運輸海洛因之犯意聯絡
    ，由「表哥」王學耕出面向長榮航空股份有限公司（下稱長
    榮航空）訂購機票，並由「小黃」安排林慶銘出境所需之相
    關文件資料。嗣於99年12月9日上午，林慶銘即自行從臺中
    搭車前往臺灣桃園國際機場（下稱桃園機場），並於抵達桃
    園機場後，自行前往機場櫃臺劃位，於當日搭乘長榮航空BR
    265號班機前往柬埔寨。於抵達金邊後，林慶銘即由「表哥
    」王學耕領往投宿在金邊當地之賓館，並與同屬運毒集團之
    成員「董仔」、「彼得」等人碰面。迄至99年12月20日晚間
    ，「表哥」王學耕即攜帶以保險套包裝之海洛因5顆前往林
    慶銘投宿之上開飯店房間內，將前開5顆海洛因交予林慶銘
    ，由林慶銘自行將以保險套包套之毒品海洛因5顆塞入肛門
    藏放。林慶銘隨即於翌日（21日）上午某時許，搭乘「表哥
    」王學耕所駕駛車輛至金邊機場，「表哥」王學耕並當場交
    付門號不詳之手機予林慶銘，用以聯繫本次運輸毒品海洛因
    入境事宜，並囑咐林慶銘於成功夾帶海洛因入境後，須傳送
    手機簡訊予前往接機之呂碩斌。其後，林慶銘即依原訂計畫
    搭乘長榮航空編號BR266號班機返臺，並於同日（12月21日
    ）16時50分抵達桃園機場，而共同運輸、私運第一級毒品暨
    管制物品海洛因入境臺灣地區。林慶銘於抵達桃園機場後隨
    即至桃園機場第二航廈計程車招呼站與呂碩斌會合，並由呂
    碩斌陪同搭乘計程車至臺北市○○路306號「康華大飯店」
    登記住宿，林慶銘並當場在房間內將成功夾帶之上開5顆海
    洛因排出交由呂碩斌，呂碩斌即將林慶銘運輸毒品所得之7
    萬元報酬交付予林慶銘收受。
三、承上，林慶銘於成功夾帶毒品海洛因入境後，除允諾上開運
    毒集團成員繼續擔任實際運輸海洛因之人外，並引進因失業
    而經濟窘迫之陳榮謙及蔡明峰加入「表哥」王學耕等人所屬
    之上開運毒集團擔任「鴿子」，同時亦約定以每夾帶1顆海
    洛因即可獲3萬元之代價，前往柬埔寨運輸海洛因入境臺灣
    地區。謀議既定後，林慶銘、陳榮謙、蔡明峰與「表哥」王
    學耕、「董仔」、「彼得」、「小黃」等人即共同基於自柬
    埔寨私運管制物品進入我國境內及運輸海洛因之犯意聯絡，
    循先前林慶銘出境模式，先由「表哥」王學耕分別向長榮航
    空及中華航空股份有限公司（下稱中華航空）訂購機票，林
    慶銘則代為辦理蔡明峰、陳榮謙出國所需之護照及相關文件
    資料。待雙方確認完畢後，於100年1月5日上午，陳榮謙即
    先行前往臺中市統聯客運汽車車站搭車前往桃園機場，於抵
    達桃園機場後，隨即自行前往機場櫃臺劃位，並於當日搭乘
    長榮航空BR265號班機前往柬埔寨。於抵達金邊後，陳榮謙
    即由「表哥」王學耕先行領往投宿在金邊當地之賓館。繼之
    ，於100年1月8日上午，林慶銘再與蔡明峰一同搭車前往桃
    園機場，並於抵達桃園機場後，自行前往機場櫃臺劃位，於
    當日搭乘中華航空CI861號班機前往柬埔寨。林慶銘與蔡明
    峰2人於抵達金邊後，亦由「表哥」王學耕領往投宿在金邊
    當地之賓館，並與陳榮謙會合碰面。迄至100年1月10日晚間
    ，「表哥」王學耕即攜帶以保險套包裝如附表二編號1及附
    表三編號1所示之海洛因共計14顆前往林慶銘、陳榮謙、蔡
    明峰等人投宿之上開飯店房間內，將前開如附表二編號1所
    示5顆海洛因及如附表三編號1所示之9顆海洛因分別交予陳
    榮謙、林慶銘、蔡明峰，由陳榮謙自行將如附表二編號1所
    示之毒品海洛因5顆塞入肛門藏放；林慶銘及蔡明峰則各自
    將如附表三編號1所示之毒品海洛因5顆、4顆塞入各自之肛
    門藏放。林慶銘及蔡明峰隨即先於翌日（11日）上午某時許
    ，搭乘「表哥」王學耕所駕駛車輛至金邊機場，「表哥」王
    學耕並當場交付如附表三編號3、4所示之手機予林慶銘用以
    聯繫本次運輸毒品海洛因入境事宜，並囑咐林慶銘於成功夾
    帶海洛因入境後，須傳送已預先設定完成之手機簡訊內容；
    稍後，陳榮謙則於同日（11日）上午11時許，另搭乘「表哥
    」王學耕所駕駛車輛至金邊機場，「表哥」王學耕並當場交
    付如附表二編號3、4所示之手機予陳榮謙用以聯繫本次運輸
    毒品海洛因入境事宜，且同樣須傳送已預先設定完成之手機
    簡訊內容。此後，林慶銘與蔡明峰即依原訂計畫搭乘中華航
    空編號CI862班機返臺，並於同日（1月11日）15時20分先於
    陳榮謙抵達桃園機場，而共同運輸、私運第一級毒品暨管制
    物品海洛因入境臺灣地區。而陳榮謙則於當日另行搭乘長榮
    航空編號BR266號班機返臺，並於同日16時55分抵達桃園機
    場，而共同運輸、私運第一級毒品暨管制物品海洛因入境臺
    灣地區。林慶銘、蔡明峰及陳榮謙分別成功夾帶上開毒品海
    洛因入境後，林慶銘與蔡明峰即依照「表哥」王學耕之指示
    ，前往「康華大飯店」登記住宿，林慶銘及蔡明峰並以附表
    三編號2所示之手機撥打陳榮謙所有附表二編號2所示之手機
    ，通知陳榮謙前往「康華大飯店」一同會合，渠等並於當日
    18時30分許，一同入住「康華大飯店」第1010號房。
四、另李金川於前揭時日，經由「小羅」許淵智引進加入上開運
    毒集團，並允諾擔任實際運輸海洛因之人後，即先由「表哥
    」王學耕透過QQ視訊系統告知李金川相關運輸毒品之計畫及
    進行雙方確認，並約定李金川以每夾帶1顆海洛因即可獲3萬
    元之代價，前往柬埔寨運輸海洛因入境臺灣地區。待雙邊確
    認完成後，即由「表哥」王學耕及「小羅」許淵智等人著手
    安排李金川於100年1月6日出境前往柬埔寨夾帶海洛因入境
    之事宜。渠等謀議既定，即共同基於自柬埔寨私運管制物品
    進入我國境內及運輸海洛因之犯意聯絡，由「表哥」王學耕
    出面向長榮航空訂購機票，於100年1月6日上午，李金川即
    依上開計畫，自行由臺中搭車出發前往桃園機場，並於抵達
    桃園機場後，前往機場櫃臺劃位，於當日搭乘長榮航空BR26
    5 號班機前往柬埔寨。於抵達金邊後，李金川即由「表哥」
    王學耕領往投宿在「Smiley's Hotel」賓館。迄至100年1月
    10  日21時許，表哥王學耕即攜帶以保險套包裝之如附表四
    編號1所示之海洛因5顆，前往李金川投宿之上開飯店房間內
    ，將前開5顆海洛因交予李金川，由李金川自行將以保險套
    包套之海洛因5顆塞入肛門藏放。李金川隨即於翌日（11日
    ）上午11時許，搭乘「表哥」王學耕所駕駛車輛至柬埔寨金
    邊機場，「表哥」王學耕並當場交付如附表四編號2所示之
    手機予李金川，用以聯繫本次運輸毒品海洛因入境事宜，並
    囑咐李金川於成功夾帶海洛因入境後，須傳送已預先設定完
    成之手機簡訊內容。繼之，李金川即依原訂計畫搭乘長榮航
    空編號BR266號班機返臺，並於同日（11日）16時55分抵達
    桃園機場，而共同運輸、私運第一級毒品暨管制物品海洛因
    入境臺灣地區。
五、嗣於99年12月22日，經臺灣臺中地方法院檢察署檢察官指揮
    該署檢察事務官、臺中市政府警察局第六分局及行政院海岸
    巡防署南部地區巡防局澎湖機動查緝隊等專案小組人員，先
    行在桃園機場逮捕前往接應成功夾帶毒品入境者之呂碩斌（
    此次運輸毒品部分，檢察官另案提起公訴），並於100年1月
    4日19時20分許，經呂碩斌帶同上開專案小組成員前往其與
    「表哥」王學耕所共同承租，位在臺北市內湖區○○○路
    162巷65號1樓之租屋處，當場起出如附表一所示之海洛因5
    顆。其後，檢察官指揮上開專案小組成員持續過濾分析上開
    查扣之證物資料後，確認李金川及林慶銘亦係上開運毒集團
    成員之一後，隨即再指揮專案小組成員於100年1月11日李金
    川入境後稍晚，於李金川由桃園機場第二航廈入境時，即帶
    同李金川前往壢新醫院桃園國際機場醫療中心進行鑑定，經
    以X光檢查結果查悉李金川體內有不明球狀物，在李金川自
    行排出如附表四編號1所示海洛因2顆後，再經醫院護理人員
    以浣腸取出如附表四編號1所示之其餘3顆海洛因。另專案小
    組成員於查緝李金川到案後，當場經李金川主動供出上開運
    毒集團成員另於同日有安排一批人夾帶海洛因入境，且交付
    海洛因之地點係在「康華大飯店」，專案小組成員隨即前往
    「康華大飯店」進行查緝，而循線在「康華大飯店」1010號
    房查獲林慶銘、蔡明峰、陳榮謙3人，並扣得如附表二及附
    表三所示之物品。
六、案經臺灣臺中地方法院檢察署檢察官自動檢舉，暨臺中市政
    府警察局第六分局、行政院海岸巡防署南部地區巡防局澎湖
    機動查緝隊、東部地區巡防局花蓮機動查緝隊報告臺灣臺中
    地方法院檢察署檢察官偵查起訴。
    理    由
壹、證據能力部分：
一、按被告以外之人於審判外之言詞或書面陳述，除法律有規定
    者外，不得作為證據。被告以外之人於偵查中向檢察官所為
    之陳述，除顯有不可信之情況者外，得為證據。被告以外之
    人於審判外之陳述，雖不符前四條之規定，而經當事人於審
    判程序同意作為證據，法院審酌該言詞陳述或書面陳述作成
    時之情況，認為適當者，亦得為證據。當事人、代理人或辯
    護人於法院調查證據時，知有第159條第1項不得為證據之情
    形，而未於言詞辯論終結前聲明異議者，視為有前項之同意
    。刑事訴訟法第159條第1項、第159條之1第2項、第159條之
    5分別定有明文。經查：
（一）共同被告李金川、林慶銘、蔡明峰、陳榮謙、呂碩斌於偵
      查中向檢察官所為證述，對於其他被告而言，雖係被告以
      外之人於審判外之言詞陳述，為傳聞證據，然其等於偵查
      中向檢察官所為證述，其經具結部分，本院審酌該等言詞
      陳述係由證人出於自由意識而陳述，又無其他證據足認該
      等陳述有何顯不可信之情事等一切情況，依刑事訴訟法第
      159條之1第2項規定，認上開證人於偵訊中之證述，得採
      為認定本件犯罪事實所憑之證據。
（二）共同被告李金川、林慶銘、蔡明峰、陳榮謙、呂碩斌於警
      詢時之證述，對於其他被告而言，雖係被告以外之人於審
      判外之言詞陳述，為傳聞證據，然被告及其等辯護人於本
      院準備程序既均同意將之引為證據，且經本院於審理時當
      庭直接提示而為合法之調查，被告及其等辯護人均未於言
      詞辯論終結前聲明異議，本院復審酌該等言詞陳述係由證
      人出於自由意識而陳述，並無非法取證之情況，依刑事訴
      訟法第159條之5之規定，認上開證人於警詢時之證述，應
      得採為認定本件犯罪事實所憑之證據。
二、按司法警察機關調查中之案件，為因應實務上或因量大、或
    有急迫之現實需求，併例行性當然有鑑定之必要者，例如毒
    品之種類與成分、尿液之毒品反應，或者槍彈有無殺傷力等
    鑑定，基於檢察一體原則，得由該管檢察長對於轄區內之案
    件，以事前概括選任鑑定人或囑託鑑定機關、團體之方式，
    俾便轄區內之司法警察官、司法警察對於調查中之此類案件
    ，得即時送請先前已選任之鑑定人或囑託之鑑定機關、團體
    實施鑑定，以求時效（法務部92年9月1日法檢字第09200350
    83號函參照，刊載於法務部公報第312期）。此種由檢察機
    關概括選任鑑定人或概括囑託鑑定機關、團體，再轉知司法
    警察官、司法警察於調查犯罪時參考辦理之作為，法無明文
    禁止，係為因應現行刑事訴訟法增訂傳聞法則及其例外規定
    之實務運作而為。此種由司法警察官、司法警察依檢察官所
    概括選任之鑑定人或囑託鑑定機關、團體所為之鑑定結果，
    與檢察官選任或囑託為鑑定者，性質上並無差異，同具有證
    據能力（最高法院98年度臺上字第6122號判決意旨參照）。
    而法務部調查局係經檢察機關概括選任為毒品檢驗之鑑定機
    關之一，為本院審判實務所知悉，故本案由法務部調查局就
    扣案毒品及外包裝袋所為之檢驗報告（偵字第1688號卷第29
    頁、偵字第1944號卷第68頁至第70頁）即具有證據能力。
貳、認定犯罪事實之證據及理由：
一、上開運輸第一級毒品海洛因、私運管制物品海洛因進口之事
    實，迭經被告林慶銘（警偵字第1000002671號卷第6頁至第7
    頁、第8頁至第15頁、偵聲字第129號卷第15頁至第16頁、偵
    字第1688號卷第110頁至第113頁、偵字第1944號卷第40頁至
    第41頁、第56頁至第58頁、聲羈卷第4頁至第6頁）、李金川
    （警偵字第1000002824號卷第3頁至第4頁、第5頁至第13頁
    、偵字第1944號卷第34頁至第39頁、第54頁至第55頁、聲羈
    卷第4頁至第6頁）、蔡明峰（警偵字第1000002671號卷第44
    頁、第45頁至第52頁、偵聲字第129號卷第15頁至第16頁、
    偵字第1944號卷第27頁至第33頁、聲羈卷第4頁至第6頁）、
    陳榮謙（警偵字第1000002671號卷第61頁至第62頁、第63頁
    至第66頁、偵聲字第129號卷第15頁至第16頁、偵字第1944
    號卷第20頁至第26頁、聲羈卷第4頁至第6頁）、呂碩斌（偵
    字第1688號卷第62頁至第64頁、第67頁至第69頁、第70頁至
    第71頁、第77頁至第78頁、第84頁至第86頁、警偵字第1000
    002652號卷第6頁至第8頁）於警詢、偵訊、本院準備程序及
    審理時，分別自白不諱，並曾以證人身分於警詢、偵訊時，
    證述明確，復有臺中市政府警察局第六分局搜索扣押物品筆
    錄、扣押物品目錄表、自願搜索同意書、查獲現場照片、康
    華大飯店旅客登記卡、行動電話門號鑑識資料（警偵字第10
    00002671號卷第19頁至第26頁、第29頁至第36頁、第41頁、
    第74頁至第113頁）、臺中市政府警察局第六分局搜索扣押
    物品筆錄、扣押物品目錄表、勘驗採證同意書、自願搜索同
    意書、查獲現場照片、壢新醫院桃園國際機場醫療中心100
    年1月11日診斷證明書（警偵字第1000002824號卷第16頁至
    第21頁、第23頁至第25頁、第26頁）、臺中市政府警察局第
    六分局搜索扣押物品筆錄、扣押物品目錄表、自願搜索同意
    書、查獲現場照片、扣押物品清單、法務部調查局濫用藥物
    實驗室鑑定書、出入境資料明細紀錄、出入境資料連結作業
    資料（偵字第1688號卷第16頁至第21頁、第20頁至第27頁、
    第29頁、第57頁至第59頁、第74頁、第81頁至第82頁、第92
    頁至第94頁）、行政院海巡署巡防總局南部地區巡防局扣押
    物品清單、扣案毒品照片、法務部調查局濫用藥物實驗室鑑
    定書、出入境資料明細紀錄、出入境資料連結作業資料、臺
    灣臺中地方法院檢察署99年度偵字第28651號、100年度偵字
    第27  52號起訴書（偵字第1944號卷第62頁至第63頁、第64
    頁至第65頁、第66頁至第67頁、第68頁、第69頁、第70頁、
    第104頁至第108頁、第114頁至第119頁）、現場查獲毒品照
    片（警偵字第1000002652號卷第18頁至第20頁）在卷可稽，
    以及附表所示之物扣案為憑。又扣案如附表一及附表二、三
    、四編號1所示之物，經送法務部調查局鑑定結果，確含海
    洛因成分，此有法務部調查局濫用藥物實驗室上開鑑定書4
    紙附卷可佐。足徵被告等人之自白確與事實相符。
二、綜上所述，本件事證明確，被告等人共同運輸第一級毒品、
    私運管制物品進口之犯行，均堪認定。
參、論罪科刑理由：
一、按海洛因係毒品危害防制條例第2條第2項第1款所列管之第
    一級毒品，且屬行政院依據懲治走私條例第2條第3項授權公
    告之「管制物品項目及其數額」甲類第4款所定之管制進出
    口物品。次按運輸毒品罪之所謂「運輸」，係指轉運輸送而
    言，不以自國外輸入國內或自國內輸出國外者為限，其在「
    國內運送」者，亦屬之。至於運輸之動機、目的係為己或為
    他人，運輸之方法為海運、空運、陸運或兼而有之，固非所
    問，但仍以本於運輸意思而搬運輸送，即須有此意圖，而為
    搬運輸送之行為，始成立運輸罪；若係為單純持有而零星持
    送，如無運輸之認識或意圖，即不能論以該罪（最高法院98
    年度臺上字第3007號判決意旨參照）；又運輸毒品或運送走
    私物品罪之成立，並非以所運輸之毒品或運送之走私物品已
    運抵目的地為完成犯罪之要件；是以，區別各該罪既遂、未
    遂之依據，應以已否起運離開現場為準，如已起運離開現場
    ，其構成要件之輸送行為即已完成，不以達到目的地為既遂
    之條件（最高法院95年度臺上字第990號判決意旨參照）。
    被告李金川自柬埔寨運輸海洛因抵達我國桃園國際機場，雖
    於通關入境時為警拘獲，然其既已搭機抵達我國機場，且其
    本人業已下機進入我國領域內，其私運管制物品海洛因進口
    及運輸第一級毒品海洛因之行為，皆已經完成，而其長途並
    大量自國外搬運輸送高純度之海洛因入境我國，當屬運輸而
    非單純持有，要無疑義。是核被告林慶銘所為犯罪事實欄二
    、三部分、被告呂碩斌所為犯罪事實欄二部分、被告蔡明峰
    、陳榮謙所為犯罪事實欄三部分、被告李金川所為犯罪事實
    欄四部分之行為，均係犯毒品危害防制條例第4條第1項之運
    輸第一級毒品罪、懲治走私條例第2條第1項之私運管制物品
    進口罪。又被告林慶銘所為犯罪事實欄二、三2次犯行，犯
    意各別、犯罪時間不同，應分論併罰。
二、被告等人因運輸第一級毒品，而持有該級毒品，其持有之低
    度行為，應為運輸之高度行為所吸收，不另論罪。被告呂碩
    斌、林慶銘2人於犯罪事實欄二部分與「表哥」王學耕、「
    董仔」、「彼得」、「小黃」等人間，就上開運輸第一級毒
    品、私運管制物品進口之犯行，具有犯意聯絡及行為分擔，
    均為共同正犯。被告林慶銘、陳榮謙、蔡明峰3人、就犯罪
    事實欄三部分與「表哥」王學耕、「董仔」、「彼得」、「
    小黃」等人間，就上開運輸第一級毒品、私運管制物品進口
    之犯行，具有犯意聯絡及行為分擔，均為共同正犯。被告李
    金川於犯罪事實欄四部分與小羅「許淵智」、「表哥」王學
    耕、「董仔」、「彼得」、「小黃」等人間，就上開運輸第
    一級毒品、私運管制物品進口之犯行，具有犯意聯絡及行為
    分擔，均為共同正犯。按刑法上所謂法規競合，係指同一犯
    罪構成要件之一個犯罪行為，而因法規之錯綜關係，同時有
    數法條可以適用，乃依一般法理擇一適用之謂。被告等人等
    將海洛因自曼谷輸入臺灣之一個行為，係屬同時觸犯構成犯
    罪要件不同之私運管制物品（毒品）進口，與運輸毒品2罪
    ，應依刑法第55條想像競合之規定處斷（最高法院73年臺覆
    字第25號判例意旨參照）。本件被告等人所犯運輸第一級毒
    品、私運管制物品進口等2罪，係以一行為同時觸犯二罪名
    ，為想像競合犯，應從一重論以運輸第一級毒品罪。
三、被告等人就本件運輸第一級毒品之犯行，於偵查及審判中均
    自白犯罪，均應依毒品危害防制條例第17條第2項，各減輕
    其刑。又毒品危害防制條例第4條第1項規定：「運輸第一級
    毒品者，處死刑或無期徒刑；處無期徒刑者，得併科新臺幣
    二千萬元以下罰金。」然同為運輸第一級毒品之人，其原因
    動機不一，犯罪情節未必盡同，行為惡性、所生危害自屬有
    異，法律科處此類犯罪，所設之法定最低本刑卻同為「無期
    徒刑，得併科新臺幣二千萬元以下罰金」，不可謂不重，而
    為懲儆被告，並達防衛社會之目的，非不可依客觀之犯行與
    主觀之惡性考量是否有可憫恕之處，適用刑法第59條規定酌
    量減輕其刑，使個案裁判之量刑符合比例原則。被告4人所
    為運輸第一級毒品之犯行，固值非難，然其等係因經濟困窘
    ，一時失慮而參與本案，雖實際從事運輸、監控第一級毒品
    入境臺灣，惟在本案中僅屬受支配之工具地位，犯罪情節較
    諸集團核心成員，顯較為輕微，實際可得報酬亦非甚鉅，且
    所運輸之第一級毒品業經全部扣案，本院衡諸上情，認其等
    所為運輸第一級毒品之犯行，犯罪情狀尚非無可憫恕，雖均
    已依毒品危害防制條例第17條第2項規定，各減輕其刑，然
    仍有情輕法重之嫌，爰均依刑法第59條規定，各酌減其刑，
    並依刑法第70條規定，遞減之。
四、爰審酌被告等人之前科素行，此有臺灣臺中地方法院檢察署
    刑案資料查註紀錄表及臺灣高等法院被告前案紀錄表等在卷
    可稽，其等明知毒品不僅殘害施用者自身健康，其因施用毒
    品而散盡家財、連累家人，或為購買毒品鋌而走險者，更不
    可勝計，竟為謀個人私利，運輸第一級毒品海洛因入境臺灣
    ，倘非入境後及時為警查獲，將助長國內毒品泛濫，對社會
    治安所生影響甚鉅，實不宜輕縱，另考量被告林慶銘、陳榮
    謙、蔡明峰、李金川等人於本案中均屬受支配之工具地位，
    並非集團核心成員，實際可得報酬尚屬有限，被告李金川、
    林慶銘、蔡明峰、陳榮謙實際負責運輸毒品入境，被告呂碩
    斌係負責擔任接運工作，暨被告等人之家庭經濟狀況、生活
    狀況、智識程度，被告林慶銘、陳榮謙、蔡明峰、李金川等
    人自查獲之初起即坦承犯罪，被告呂碩斌於本院審理之初猶
    否認犯行，經詰問證人後始坦承犯罪，被告林慶銘、李金川
    為警查獲後能配合員警查緝等犯罪後態度等一切情狀，分別
    量處如主文所示之刑，並就林慶銘部分定其應執行之刑。
五、按毒品危害防制條例第18條第1項規定，得諭知沒收並銷燬
    之者，以查獲之第一、二級毒品及專供製造或施用毒品之器
    具為限，並不及於毒品之外包裝。而毒品外包裝既係用於包
    裹毒品，防其裸露、潮濕，便於攜帶販賣，亦係供販賣毒品
    所用之物，應依毒品危害防制條例第19條第1項之規定宣告
    沒收之，方屬適法（最高法院92年度臺上字第1288號判決意
    旨參照）。又按毒品危害防制條例第19條第1項規定，犯第4
    條之罪者，其供犯罪所用或因犯罪所得之財物，均沒收之，
    如全部或一部不能沒收時，追徵其價額或以其財產抵償之。
    但該條項並無如同條例第18條第1項所定「不問屬於犯人與
    否，沒收之」之明文，自屬相對沒收主義之立法。是其應沒
    收之物，應以屬被告所有者為限（最高法院95年度臺上字第
    305號判決意旨參照）。再按毒品危害防制條例第19條第1項
    規定性質上係沒收之補充規定。其屬於本條所定沒收之標的
    ，如得以直接沒收者，判決主文僅宣告沒收即可，不生「追
    徵其價額」或「以其財產抵償之」問題，須沒收之標的全部
    或一部不能沒收時，始生「追徵其價額」或「以其財產抵償
    之」選項問題。而「追徵其價額」或「以其財產抵償之」係
    屬兩種選項，分別係針對現行貨幣以外之其他財產與現行貨
    幣而言。亦即，本規定所稱「追徵其價額」者，係指所沒收
    之物為金錢以外之其他財物而無法沒收時，因其實際價值不
    確定，應追徵其價額，使其繳納與原物相當之價額，並無以
    其財產抵償之問題。倘嗣後追徵其金錢價額，不得結果而須
    以其財產抵償者，要屬行政執行機關依強制執行之法律之執
    行問題，即無不能執行之情形，自毋庸諭知「或以其財產抵
    償之」。如不能沒收之沒收標的為金錢時，因價值確定，判
    決主文直接宣告「以其財產抵償之」即可，不發生追徵價額
    之問題（最高法院99年度第5次刑事庭會議(二)決議意旨參照
    ）。經查：
（一）扣案如附表一、附表二編號1、附表三編號1、附表四編號
      1所示之海洛因，為毒品危害防制條例第2條第2項第1款所
      稱之第一級毒品，不問屬於犯人與否，應依毒品危害防制
      條例第18條第1項前段規定，宣告沒收銷燬之。其中附表
      一之毒品，據被告呂碩斌於本院審理中供稱，並非林慶銘
      前次運輸之毒品，此與林慶銘於本院所述相符，是該項毒
      品，與被告林慶銘無涉，應僅於被告呂碩斌項下宣告沒收
      。而上述各包海洛因之外包裝袋，有防止毒品裸露、散逸
      之功能，且既與毒品分別鑑秤其重量，與毒品即無難以析
      離而無法個別宣告沒收之情事，另該外包裝袋係共同正犯
      綽號「表哥」王學耕等人所有，並供其等與被告等人犯運
      輸第一級毒品所用之物，應依毒品危害防制條例第19條第
      1項規定，宣告沒收。
（二）扣案如附表二、三、四編號2所示之行動電話，均係共同
      正犯「表哥」王學耕等人所有，並供被告陳榮謙、林慶銘
      、蔡明峰、李金川犯本件運輸第一級毒品所用，然該等行
      動電話門號之申設人申設上開門號SIM卡後，即交付供共
      同被告等人全權使用，不問原申設人為何人，應認該等
      SIM卡係共同正犯「表哥」王學耕等人所有之物，其用以
      遂行本件犯罪之用，均應依毒品危害防制條例第19條第1
      項規定，宣告沒收。至其餘扣案物品，檢察官於起訴之犯
      罪事實中並未指明，該等物品於本件犯罪中，係如何供作
      犯罪所用，或因本件犯罪所得，而本件犯罪有關，符合沒
      收要件之規定，爰均不予宣告沒收，併此敘明。
（三）按沒收含有保安處分之性質，在剝奪犯罪者因犯罪而取得
      之財產上利益，以遏止犯罪，與罰金屬刑罰之性質有別。
      毒品危害防制條例第19條第1項規定「犯第4條至第9條、
      第12條、第13條或第14條第1項、第2項之罪者，其供犯罪
      所用或因犯罪所得之財物，均沒收之，如全部或一部不能
      沒收時，追徵其價額或以其財產抵償之」，係刑法第38條
      第1項第2款、第3款沒收之特別規定。於共同正犯，因其
      犯罪所得係合併計算，且於全部或一部不能沒收時以其財
      產抵償之，為避免執行時發生重複沒收、抵償之情形，故
      各共同正犯之間係採連帶沒收主義，於裁判時僅諭知連帶
      沒收，不得就全體共同正犯之總所得，對各該共同正犯分
      別重複諭知沒收（最高法院95年度臺上字第6482號判決意
      旨參照）。本件犯罪事實欄二部分，被告林慶銘雖與被告
      呂碩斌及綽號「表哥」王學耕、「董仔」、「彼得」、「
      小黃」等人間，有共犯關係，共犯本件犯罪事實欄二所列
      運輸第一級毒品犯行，惟運輸毒品之行為態樣與一般販賣
      毒品之態樣並不完全相同，販賣毒品者因係處於「買」與
      「賣」之對立關係，一方係出錢之人，另一方當然則係有
      「所得」之人，然運輸毒品常係共犯間在犯罪合意之後，
      僅由其中部分之人負責運輸，並收取其他共犯所給予之報
      酬為其運輸之代價，故在此種情況下所謂之「犯罪所得」
      ，則明顯僅限於該收取報酬之人方有所謂的「犯罪所得」
      ，至於其他負責出錢供充為運輸代價之共犯，自無所謂的
      「犯罪所得」可言，從而僅能對該實際有「犯罪所得」之
      人為沒收之諭知。因此，被告林慶銘自王學耕處取得之報
      酬7萬元，應依毒品危害防制條例第19條第1項規定，僅在
      被告林慶銘項下，宣告沒收，如全部或一部不能沒收時，
      以其財產抵償之。另就犯罪事實欄三、四部分，被告林慶
      銘、蔡明峰、陳榮謙、李金川等人均尚未取約定之報酬，
      此據渠等於本院審理中供述明確，檢察官亦未在查獲被告
      林慶銘、蔡明峰、陳榮謙、李金川等人時，扣得任何因本
      件運送毒品所得之金錢，是上開部分，被告等人並未因本
      件運輸第一級毒品而取得財物，自無毒品危害防制條例第
      19條第1項有關犯罪所得財物應予沒收或追徵價額或以財
      產抵償規定之適用。
據上論結，應依刑事訴訟法第299條第1項前段，毒品危害防制條
例第4條第1項、第17條第2項、第18條第1項前段、第19條第1項
，懲治走私條例第2條第1項、第11條，刑法第11條前段、第28條
、第55條、第51條第5款、第9款、第59條，判決如主文。
本案經檢察官戚瑛瑛到庭執行職務。
中    華    民    國   100    年    8     月    26    日
                  刑事第十五庭  審判長法  官  劉國賓
                                      法  官  柯雅惠
                                      法  官  鄭舜元
以上正本證明與原本無異。
如不服本判決應於收受判決後10日內向本院提出上訴書狀，並應
敘述具體理由；其未敘述上訴理由者，應於上訴期間屆滿後20日
內向本院補提理由書（均須按他造當事人之人數附繕本）「切勿
逕送上級法院」。
                                      書記官  張隆成
中    華    民    國   100    年    8     月    26    日
附表一（呂碩斌遭查獲部分）
  第一級毒品海洛因五顆（合計淨重三七九點四一公克、驗餘淨
  重三七九點一七公克、空包裝總重二七點一公克，純度百分之
  八十點五五，純質淨重三零五點六一公克）。
附表二（陳榮謙遭查獲部分）
  1、第一級毒品海洛因五顆（合計淨重三七八點三二公克、驗
     餘淨重三七八點二五公克、空包裝總重二五點四公克，純
     度百分之七十八點三五，純質淨重二九六點四一公克）。
  2、NOKIA行動電話一支（含門號0000000000號SIM卡一張）。
附表三（林慶銘及蔡明峰遭查獲部分）
  1、第一級毒品海洛因九顆（合計淨重六八八點二公克、驗餘
     淨重六八八點零九公克、空包裝總重四五點六三公克，純
     度百分之七十八點三五，純質淨重五三九點二公克）。
  2、SAMSUNG行動電話一支（含門號0000000000號SIM卡一張）
     。
附表四（李金川遭查獲部分）
  1、第一級毒品海洛因五顆（合計淨重三八六點三七公克、驗
     餘淨重三八六點二九公克、空包裝總重二四點一公克，純
     度百分之七十八點三五，純質淨重三零二點七二公克）。
  2、NOKIA行動電話一支（含門號0000000000000號SIM卡一張）
     。
附錄法條：
毒品危害防制條例第4條
製造、運輸、販賣第一級毒品者，處死刑或無期徒刑；處無期徒
刑者，得併科新臺幣 2 千萬元以下罰金。
製造、運輸、販賣第二級毒品者，處無期徒刑或 7 年以上有期
徒刑，得併科新臺幣 1 千萬元以下罰金。
製造、運輸、販賣第三級毒品者，處 5 年以上有期徒刑，得併
科新臺幣 7 百萬元以下罰金。
製造、運輸、販賣第四級毒品者，處 3 年以上 10 年以下有期
徒刑，得併科新臺幣 3 百萬元以下罰金。
製造、運輸、販賣專供製造或施用毒品之器具者，處 1 年以上
7 年以下有期徒刑，得併科新臺幣 1 百萬元以下罰金。
前五項之未遂犯罰之。
懲治走私條例第2條
私運管制物品進口、出口逾公告數額者，處 7 年以下有期徒刑
，得併科新臺幣 3 百萬元以下罰金。
前項之未遂犯罰之。
第 1 項所稱管制物品及其數額，由行政院公告之。